【裁判字號】    98,易,2801
【裁判日期】    981216
【裁判案由】    毒品危害防制條例
【裁判全文】
臺灣板橋地方法院刑事判決              98年度易字第2801號
公  訴  人  臺灣板橋地方法院檢察署檢察官
被      告  甲○○
上列被告因毒品危害防制條例案件，經檢察官提起公訴（98年度
毒偵字第5545號），本院裁定改依簡式審判程序，判決如下：
    主  文
甲○○施用第二級毒品，累犯，處有期徒刑陸月，如易科罰金，
以新臺幣壹仟元折算壹日，扣案之第二級毒品甲基安非他命肆包
（均含包裝袋，檢驗後淨重玖點捌捌伍伍公克），沒收銷燬之。
    事  實
一、甲○○前於民國87年間因轉讓毒品案件，經本院以(一)87年度
    訴字第1956號判決判處有期徒刑7 月，緩刑3 年確定；另於
    88年間因施用毒品案件，經本院分別以88年度毒聲字第7743
    號及第7273號裁定送觀察、勒戒後，認無繼續施用毒品傾向
    ，於88年12月30日執行完畢釋放出所，由臺灣板橋地方法院
    檢察署檢察官分別以88年度毒偵字第3114號、88年度毒偵緝
    字第456 號為不起訴處分確定；再於前開緩刑期間內，於89
    年間因施用毒品案件，經本院以89年度毒聲字第4454號裁定
    令入戒治處所施以強制戒治，嗣經本院以90年度毒聲字第45
    6 號裁定停止戒治，所餘戒治期間付保護管束，刑責部分另
    經本院以(二)89年度易字第3224號判決判處有期徒刑7 月確定
    ，並經本院裁定撤銷前開緩刑宣告，將上開2 罪定應執行刑
    為有期徒刑1 年；再於89年間因犯偽造有價證券案件，經本
    院以(三)89年度訴字第1378號判決判處有期徒刑3 年2 月確定
    ，與前開二案件接續執行，於92年8 月27日縮短刑期假釋出
    監，所餘刑期付保護管束；再於假釋期間內之93年、94年間
    ，因施用毒品、持有毒品等案件，經本院分別以(四)94年度易
    緝字第82號判決、(五)94年度簡字第2041號判決各判處有期徒
    刑8 月、4 月確定，前開假釋亦經撤銷，應執行殘刑有期徒
    刑1 年5 月又19日；又於95年因傷害案件，經本院以(六)95年
    度簡字第6405號判決判處拘役20日確定，嗣經本院裁定將其
    所犯(四)、(五)罪刑各減刑為有期徒刑4 月、2 月，應執行有期
    徒刑5 月，暨將所犯(六)案件減刑為拘役10日，與前開殘刑接
    續執行，於96年7 月16日因縮刑期滿執行完畢。
二、詎仍不知悔改，於前述觀察、勒戒執行完畢釋放後，5 年內
    再犯施用毒品之罪，經本院於89及94年間，以前揭判決判處
    有罪確定後，明知甲基安非他命係屬毒品危害防制條例第2
    條第2 項第2 款所定之第二級毒品，不得持有、施用，竟基
    於施用第二級毒品甲基安非他命之犯意，於98年7 月30 日
    凌晨0 時許，在臺北縣林口鄉○○○路○ 段68巷14號8 樓其
    住處，以將甲基安非他命置於玻璃球內以火燒烤後，用鼻子
    吸食煙霧之方式，施用第二級毒品甲基安非他命乙次。嗣於
    98年7 月31日下午4 時45分許，在臺北縣中和市○○路○段
    160 號前為警查獲，並當場扣得其所有並供其施用第二級毒
    品安非他命4 包（均含包裝袋，檢驗前總淨重9.8860公克；
    檢驗後總淨重9.8855公克）等物，再採集其尿液送驗後，檢
    驗結果呈甲基安非他命之陽性反應，而查悉上情。
三、案經臺北縣政府警察局中和第二分局報告臺灣板橋地方法院
    檢察署檢察官偵查起訴。
    理  由
一、被告甲○○所犯並非死刑、無期徒刑、最輕本刑為三年以上
    有徒刑之罪或高等法院管轄第一審案件，而其於準備程序進
    行中，被告先就被訴事實為有罪之陳述，經法官告知簡式審
    判程序之旨，並聽取公訴人及被告之意見後，本院認適宜改
    依簡式審判程序進行，爰裁定進行簡式審判程序，合先敘明
    。
二、上揭事實，業據被告於審理時坦承不諱，且被告為警查獲後
    所採集之尿液，經送台灣檢驗科技股份有限公司檢驗結果，
    確呈甲基安非他命陽性反應，有該公司98年8 月19日濫用藥
    物檢驗報告（檢體編號：T0000000號）、毒品案犯罪嫌疑人
    姓名及代碼對照表各1 紙在卷可稽；而扣案之白色透明結晶
    2 包及白色結晶2 包（均含包裝袋，檢驗前總淨重9.8860公
    克；檢驗後總淨重9.8855公克）經送驗後，確均含有甲基安
    非他命成分，亦有交通部民用航空局航空醫務中心98年8 月
    11日航藥鑑字第0983994 號毒品鑑定書1 紙在卷可參。足徵
    被告之自白與事實相符，堪以採信。是本案事證明確，被告
    施用第二級毒品甲基安非他命之犯行，洵堪認定。
三、按毒品危害防制條例前於92年7 月9 日修正公布，自93年1
    月9 日施行，觀之該條例第20條、第23條之立法理由，修正
    後毒品危害防制條例就施用毒品者，只於「初犯」及「5 年
    後再犯」二種情形，有其追訴條件之限制，即須於初犯經觀
    察、勒戒或強制戒治釋放後，5 年內均無施用毒品之行為，
    始能認其前所實施之觀察、勒戒或強制戒治已足遮斷毒癮，
    而得於5 年後再犯時，再予適用初犯之規定，重行觀察、勒
    戒等程序。倘5 年內已經再犯，被依法追訴處罰，縱其第3
    次（或第3 次以上）施用毒品之時間在初犯釋放5 年以後，
    即與「5 年後再犯」之情形有別，且因已於「5 年內再犯」
    ，顯見其再犯率甚高，原實施觀察、勒戒或強制戒治，已無
    法收其實效，而無5 年戒斷期之存在，自無再經觀察、勒戒
    及強制戒治之必要，應得逕行追訴處罰（最高法院95年5 月
    9 日95年度第7 次刑事庭會議決議參照）。經查：本件被告
    前因施用毒品案件，經本院分別以88年度毒聲字第7743號及
    第7273號裁定送觀察、勒戒後，認無繼續施用毒品之傾向，
    於88年12月30日執行完畢釋放後，竟於89、94年間均因施用
    毒品案件，經本院先後以89年度易字第3224號及94年易緝字
    第82號判決分別判處罪刑確定等情，有臺灣高等法院被告前
    案紀錄表1 份在卷可憑，是依上開說明，被告於前述觀察、
    勒戒執行完畢釋放後5 年內，再犯施用毒品罪，經本院判決
    有罪確定後，復犯本件施用毒品之犯行，本件犯行距前揭觀
    察、勒戒執行完畢釋放後雖逾5 年，惟核與毒品危害防制條
    例第20條第3 項所定「5 年後再犯」之立法意旨不符，揆諸
    上開說明，仍應予追訴、處罰。
四、核被告所為施用毒品甲基安非他命之行為，係犯毒品危害防
    制條例第10條第2 項之施用第二級毒品甲基安非他命罪。其
    持有毒品甲基安非他命之低度行為，為其施用甲基安非他命
    之高度行為所吸收，不另論罪。再被告有事實欄所載之前科
    紀錄，於96年7 月16日縮刑期滿執行完畢，此有前開被告前
    案紀錄表在卷可考，其於受有期徒刑之刑執行完畢後，5 年
    以內故意再犯本件有期徒刑以上之罪，爰依刑法第47條第1
    項規定論以累犯，並加重其刑。爰審酌被告無視毒品可能對
    自身及家庭所造成之戕害，及對社會治安形成之潛在危險，
    屢犯施用毒品之罪，足見其戒絕毒癮之意志不堅，本不宜寬
    貸，惟念其犯後坦承犯行，態度良好，及施用毒品乃戕害自
    身健康，尚未直接危害他人等一切情狀，量處如主文所示之
    刑，並諭知如易科罰金之折算標準，以資懲儆。
五、末以，扣案之白色透明結晶2 包及白色結晶2 包經送驗結果
    （均含包裝袋，檢驗前總淨重9.8860公克；檢驗後總淨重9.
    8855公克），確含毒品甲基安非他命成分，業已認明如前，
    又因毒品鑑驗一般係以傾倒之方式，將包裝袋內之第二級毒
    品甲基安非他命倒出而與包裝袋分離而稱重，必要時，輔以
    刮杓刮取袋內粉末，然無論依何種方式分離，包裝袋內分別
    均有極微量之第二級毒品甲基安非他命殘留，此業經法務部
    調查局以93年3 月19日調科壹字第09300113060 號函釋在案
    ，此為本院職務上已知之事實，是足認前開4 只空包裝袋，
    其內含有極微量第二級毒品甲基安非他命殘留而無法析離，
    應整體視為查獲之第二級毒品甲基安非他命，俱應依毒品危
    害防制條例第18條第1 項前段之規定，不問屬於犯人與否，
    均沒收銷燬之；至送鑑耗損之甲基安非他命粉末既已滅失，
    自無庸再予宣告沒收銷燬之必要。至另經警方在被告身上查
    扣之第一級毒品海洛因9 包（毛重7.38公克，淨重4.78公克
    ）、電子磅秤1 臺、容量0.13公克之分裝袋12個、容量0.22
    公克之分裝袋30個、ELIYA 及Ustyle牌行動電話各1 支、及
    門號0000000000、0000000000、0000000000號SIM 卡各1 張
    等物，因無證據足以證明此等扣案物與被告本件施用第二級
    毒品犯行直接關涉，自無從於本案併予宣告沒收，附此敘明
    。
據上論斷，應依刑事訴訟法第273 條之1 第1 項、第299 條第1
項前段，毒品危害防制條例第10條第2 項、第18條第1 項前段，
刑法第11條、第47條第1 項、第41條第1 項前段，判決如主文。
本案經檢察官陳旭華到庭執行職務。
中    華    民    國    98    年    12    月    16    日
                  刑事第十庭  法  官  鄭凱文
以上正本證明與原本無異。
如不服本判決應於收受本判決後10日內向本院提出上訴書狀，並
應敘述具體理由，如未敘述上訴理由者，應於上訴期間屆滿後20
日內補提理由書狀於本院（均須按他造當事人之人數附繕本）「
切勿逕送上級法院」。
                              書記官  陳筱惠
中    華    民    國    98    年    12    月    16    日
附錄本案論罪法條：
毒品危害防制條例第10條：
施用第一級毒品者，處6 月以上5 年以下有期徒刑。
施用第二級毒品者，處3 年以下有期徒刑。


司法院資訊處製作；財團法人民間司法改革基金會備份。
